【裁判字號】    89,訴,346
【裁判日期】    890719
【裁判案由】    強盜等
【裁判全文】
臺灣桃園地方法院刑事判決                          八十九年度訴字第三四六號
    公  訴  人  臺灣桃園地方法院檢察署檢察官
    被      告  己○○
    選任辯護人  庚○○
右列被告因傷害案件，經檢察官提起公訴（八十八年度偵字第一六八０七號），本院
判決如左：
    主  文
己○○無罪。
    理  由
一、本件公訴意旨略以：被告乙○○、甲○○意圖為自己不法所有並基於共同犯意聯
    絡，於民國（下同）八十八年十月三十一日下午五、六時許，由被告甲○○騎乘
    車牌號碼ＴＮＶ二七０號（起訴書誤載為ＴＮＶ０七０號）機車搭載被告乙○○
    ，在桃園縣中壢市龍岡里龍岡大操場內，由被告乙○○下車以自有鉗子等工具，
    破壞被告己○○所有停放於該處車牌號碼ＨＥ九八一二號自用小客貨車左前車門
    門鎖，入內欲行竊置於車內之皮包，被告甲○○則將機車停於附近接應等候。惟
    被告乙○○未及得手，遇車主即被告己○○返回，被告己○○發現被告乙○○後
    質問：「這車子是你的嗎？」，被告乙○○即揮拳欲打被告己○○，被告己○○
    發現被告乙○○為竊賊後，大喊小偷，被告乙○○隨即跑至被告甲○○處，令被
    告甲○○騎車快跑。嗣被告甲○○所騎機車跌落水溝，二人乃奔往大操場，被告
    己○○趕至時，被告乙○○為反抗及脫免逮捕，竟持黑色小凶器一只，刺傷被告
    己○○左小腿，至被告己○○受有左下肢裂傷五乘五公分之傷害。惟被告乙○○
    、甲○○二人隨即遭被告己○○及在大操場上打棒球之一群不詳姓名、年籍男子
    ，共同毆打，致被告乙○○受有頭部外傷致左額、頂、顳葉硬腦膜下出血、右手
    第一指蹼裂傷，因出血造成局部偏癱、生活無法自理之重大難治傷害；被告甲○○受有前額皮下瘀血一處、擦傷一處、右肩皮下瘀血一處、左肩皮下瘀血二處及
    左足擦傷三處並局部浮腫等傷害。嗣經警據報趕至現場，並扣得被告乙○○所有
    供行竊及傷害被告己○○所用之黑色小凶器與鉗子各一支。案經被告甲○○及代
    行告訴人丁○○○即被告乙○○之母訴由桃園縣警察局中壢分局報請臺灣桃園地
    方法院檢察署檢察官偵辦，因認被告涉有刑法第二百七十七條第一項之普通傷害
    （起訴書漏引）及同條第二項後段之重傷害罪嫌。
二、按犯罪事實應依證據認定之，無證據不得推定其犯罪事實；不能證明被告犯罪者
    ，應諭知無罪之判決，刑事訴訟法第一百五十四條、第三百零一條第一項前段分
    別定有明文。且認定犯罪事實所憑之證據，雖不以直接證據為限，間接證據亦包
    括在內，然無論直接或間接證據，其為訴訟上之證明，須於通常一般之人均不致
    於有所懷疑，而得確信其為真實之程度者，使得據之為有罪之認定，倘其證明尚
    未達到此一程度，而有合理性懷疑之存在時，即無從為有罪之認定，此有最高法
    院七十六年台上字第四九八六號判例意旨可資參照。又告訴人之告訴，本以使被
    告受刑事訴追為目的，故其陳述是否與事實相符，自應調查其他證據，以資審認
    ，茍其所為攻擊之詞，尚有瑕疵，則在此瑕疵未予究明以前，即不能據採為斷罪
    之基礎，此亦有最高法院六十九年台上字第一五三一號判例意旨參照。
三、本件公訴人認被告己○○涉有上開普通傷害及重傷害犯行，無非係以被告甲○○
    於警訊時及偵查中之指訴，並有診斷證明書附卷可稽為其主要論罪依據。然訊據
    被告己○○堅決否認上開犯行，辯稱：並未追趕被告乙○○、甲○○，其腳部所
    受傷害，係在自用小客貨車車旁遭被告乙○○所傷，亦未毆打被告甲○○、乙○○成傷。經查：
    (一)被告甲○○雖於本院審理時指稱其與被告乙○○係遭被告己○○及姓名、年
        籍不詳之男子所共同毆打成傷云云，然被告甲○○就其與被告乙○○於上開
        時、地何以遭人毆打及遭何人毆打等細節，先於第二次警訊時供稱：「：：
        ：我往大操場中央方向跑，乙○○順著排水溝往前跑，後方追來一大群人，
        我被他們追打，我說我沒有偷你們的東西，其中就有人說是另一個（指乙○○），追打我的那些人就追往乙○○的方向去，留三、四個人看著我。當時
        我趴在地上，沒一會兒乙○○就從大操場另一角落拖到我旁邊，此時乙○○
        爬起來似要跑的樣子，他們又打乙○○，過沒一會兒，警察就到現場」、「
        （追打你們的一大群人有幾人？他們的長相、特徵、衣著為何？）約三、四
        十個人，看起來像原住民，穿棒球隊制服（上衣是白底藍邊，褲子是白色）
        ，長相都沒看清楚」「（你是否知道是誰追打你與你們？車主己○○有無動
        手打你與乙○○？）不知道。我不知道」等語在卷（偵查卷第六頁），按案
        重初供，係證據法之重要法則，且以被告甲○○第二次警訊時之時間為八十
        八年十一月一日上午九時五十分，距其於八十八年十月三十一日晚上六時三
        十分製作第一次警訊筆錄之時間，充分休息已長達十五個小時等情觀之，足
        認被告甲○○於製作第二次警訊筆錄時，其精神狀態應係處於清晰、良好之
        狀況，而員警對於被告甲○○究係遭何人毆打一節，先後二次於第二次警訊
        時明確訊問被告甲○○，此觀之被告甲○○第二次警訊筆錄甚明（偵查卷第
        六頁、第七頁），被告甲○○當無誤解員警所訊問問題涵意之可能，復經證
        人辛○○即到現場處理本案之中壢分局普仁派出所警員於本院審理時證稱被
        告甲○○於警訊時確係指稱其不知遭何人毆打，後因認為車主即被告己○○
        與下手毆打者為同夥，始向被告己○○提出告訴等語屬實（本院卷第一九頁
        背面、第二０頁），是被告甲○○嗣於本院審理時改口指稱其與被告乙○○
        係遭被告己○○及姓名、年籍不詳之男子所共同毆打成傷云云，委難採信，
        應以被告甲○○第二次警訊筆錄所供各節，較為可採。
    (二)被告己○○嗣於本院審理時雖辯稱其並未自後追趕被告乙○○、甲○○二人
        ，其腳部所受傷害，係在自用小客貨車車旁遭被告乙○○所傷云云，然被告
        己○○於上開時、地發現其所有之上開自用小客貨車車門遭被告乙○○撬啟
        入內行竊後，見被告乙○○欲逃離現場時，確有自後追趕被告乙○○、甲○○二人，且於追趕過程中，遭被告乙○○持黑色凶器刺傷左小腿等事實，此
        業經被告己○○於警訊時供稱：「：：：乙○○即跳上等在旁邊甲○○騎的
        輕機ＴＮＶ二七０要逃逸，我大喊小偷，路旁的民眾圍大馬路造成甲○○騎
        車跌到小水溝後，兩人又向操場奔跑，乙○○手中持有一支黑色小凶器，我
        趕到時反抗刺傷我左小腿，後跑到操場中被一群打棒球的人圍住壓倒在地上
        ：：：」等語綦詳（偵查卷第一二頁背面），且證人丙○○於本院審理時證
        稱：「：：：我與戊○○過去看，看到二人躺在地上，很多人在圍觀，己○○過五分鐘左右從另一個方向走過來：：：」云云，亦與證人戊○○於本院
        審理時證述：「：：：走到現場附近，看到二個人趴在地上，我有問其中一
        個人有沒有怎樣，我蹲下去問他，己○○與我們幾乎同時到達：：：」等情
        節不符，證人丙○○、戊○○所證各節，顯係迴護被告己○○之詞，委難採
        信，參以果若被告己○○未隨後追趕被告乙○○、甲○○二人，則其他在場
        共同追捕被告乙○○、甲○○之人，焉有於昏暗之大操場上，辨認竊賊為何
        人之可能，足徵被告己○○辯稱其並未自後追趕被告乙○○、甲○○二人，
        其腳部所受傷害，係在自用小客貨車車旁遭被告乙○○所傷云云，顯與事實
        相悖，不足採信，被告己○○確有自後追趕被告乙○○、甲○○二人，而非
        停留於其上開自用小客貨車旁檢視財物損失等事實，應堪認定。
    (三)縱上所述，雖被告己○○上開確有自後追趕被告乙○○、甲○○二人之事實
        ，惟亦不能據此逕認被告己○○有毆打被告乙○○、甲○○之行為，且被告
        甲○○又無法明確指認被告己○○有無與其他姓名、年籍不詳約計三十人至
        四十人之男子共同將其及被告乙○○毆打成傷之犯行，被告己○○辯稱其未
        毆打被告乙○○、甲○○等語，應屬可採，自不得僅憑被告甲○○嗣後基於
        主觀推測所為之指控，遽認被告有毆打被告乙○○、甲○○成傷之重傷害及
        普通傷害犯行，此外，復查無其他積極證據足證被告涉有上開重傷害及普通
        傷害之犯行，揆諸前揭規定與判例意旨，依法自應為無罪判決之諭知。
三、同案被告乙○○、甲○○均另行審結，附此敘明。
據上論斷，應依刑事訴訟法第三百零一條第一項，判決如主文。`
本案經檢察官魏雯祈到庭執行職務。
中      華      民      國    八十九    年      七      月     十九     日
                              臺灣桃園地方法院刑事第五庭
                                  法  官   吳麗英
右正本證明與原本無異。
如不服本判決，應於判決送達後十日內向本院提出上訴狀( 應附繕本 )，上訴於
臺灣高等法院。
                                  書記官   江世亨
中        華        民        國   八十九   年   七   月    二十六    日


司法院資訊處製作；財團法人民間司法改革基金會備份。
